【裁判字號】    98,交聲,1199
【裁判日期】    980709
【裁判案由】    聲明異議
【裁判全文】
臺灣高雄地方法院交通事件裁定        98年度交聲字第1199號
原處分機關  高雄市政府交通局
異  議  人
即受處分人  甲○○
                      2
上列異議人即受處分人因違反道路交通管理處罰條例案件，對於
高雄市政府交通局於民國98年 4月 9日所為之裁決處分（原處分
案號：高市交裁字第裁32-NJ0000000號）聲明異議，本院裁定如
下：
    主  文
原處分撤銷。
甲○○汽車駕駛人，行經有燈光號誌管制之交岔路口闖紅燈，處
罰鍰新臺幣伍仟肆佰元，並記違規點數參點。
    理  由
一、聲明異議意旨略以：「交通違規統一裁罰基準」以「逾期繳
    交罰款，罰金即加倍」為基準並不合理。依大法官第423 號
    解釋意旨，亦足認現行之「交通違規統一裁罰基準」以人民
    逾期繳交罰鍰日數為裁罰基準，違反憲法法律保留之處罰規
    定，向人民收取過高之罰鍰，侵害人民憲法上權利，爰聲明
    異議，請求撤銷原處分。
二、按汽車駕駛人，行經有燈光號誌管制之交岔路口闖紅燈者，
    處新台幣（下同）1800元以上5400元以下罰鍰，並記違規點
    數3 點，道路交通管理處罰條例第53條第1 項及第63條第1
    項第3 款分別定有明文。末按違反道路交通管理處罰條例第
    53條第1 項之事件，未於應到案期限內繳納或到案聽候裁決
    ，逾越應到案日60日以上，違規車別為小型車者處5400元罰
    鍰，亦有違反道路交通管理事件統一裁罰基準及處理細則第
    2 條及違反道路交通管理事件統一裁罰基準表可參。
三、經查：
  (一)異議人即受處分人甲○○（下稱：異議人）於97年2 月11日
    下午1 時34分，駕駛車牌號碼3113-MJ 號自小客車行經有燈
    光號誌管制之高雄縣鳳山市○○路○○路384 巷之交岔路口
    闖紅燈之事實，異議人於異議狀內並無爭執，復有高雄縣政
    府警察局違發交違反道路交通管理事件通知單、採證照片、
    高雄市政府交通局違反道路交通管理事件裁決書在卷可稽，
    此部分事實應認為真實。
  (二)異議人雖舉大法官會議解釋第423 號為由，認原處分違憲，
    惟按上開釋字第423 號解釋係針對交通工具排放空氣污染物
    罰鍰標準第5 條：「僅以當事人接到違規舉發通知書後之『
    到案時間及到案與否』，為設定裁決罰鍰數額下限之唯一準
    據，並非根據受處罰之違規事實情節，依立法目的所為之合
    理標準，縱其罰鍰之上限並未逾越法律明定得裁罰之額度，
    然以到案之時間為標準，提高罰鍰下限之額度，與母法授權
    之目的未盡相符，且損及法律授權主管機關裁量權之行使…
    」加以指摘，自難依此推論違反道路交通管理事件統一裁罰
    基準亦屬違憲。況依司法院大法官會議釋字第511 號解釋：
    「為加強道路交通管理，維護交通秩序，確保道路交通安全
    ，道路交通管理處罰條例對違反該條例之行為定有各項行政
    罰。同條例第9 條第1 項規定應受罰鍰處罰之行為人接獲違
    反道路交通管理事件通知單後，得於15日內逕依各該條款罰
    鍰最低額，自動繳納結案。依同條例第92條授權訂定之違反
    道路交通管理事件統一裁罰標準及處理細則第41條第1 項及
    48條第1 項僅係就上開意旨為具體細節之規定，並未逾越母
    法之授權，與法律保留原則亦無違背，就此部分與本院釋字
    第423 號解釋所涉聲請事件尚屬有間。至上開細則第41條第
    2 項規定，行為人逾指定應到案日期後到案，另同細則第44
    條第1 項規定違反道路交通管理事件行為人未依規定自動繳
    納罰鍰或未依規定到案聽候裁決者，處罰機關一律依標準表
    規定之金額處以罰鍰，此屬法律授權主管機關就裁罰事宜所
    訂定之裁量基準，其罰鍰之額度並未逾越法律明定得裁罰之
    上限，且寓有避免各行政機關於相同事件恣意為不同裁罰之
    功能，亦非法所不許。上開細則於憲法保障人民財產權之意
    旨並無牴觸。至行為人對主管機關之裁罰不服，法院就其聲
    明異議案件，如認原裁定有違法、不當之情事，縱行為人有
    未依指定到案日期或委託他人到案者，仍得為變更處罰之裁
    判，乃屬當然。」之意旨，顯見，本案原處分機關因受處分
    人未於應到案日期前自動繳納罰款，亦未依規定到案聽候裁
    決，遂依違反道路交通管理事件統一裁罰標準及處理細則第
    44條第1 項依標準表逕行裁處最高額罰款，要與法律保留原
    則、法律比例原則不相違背，原處分機關據此加以適用，並
    依上開規定對異議人違規闖紅燈及逾期未到案之行為加以裁
    罰，係屬有據，異議人之主張，自無可採信。
三、綜上所陳，原處分機關依違反道路交通管理處罰條例第53條
    第1 項、違反道路交通管理事件統一裁罰基準及處理細則第
    2 條及違反道路交通管理事件統一裁罰基準表等規定，裁處
    受處分人罰鍰5400元等情，即無違誤。受處分人猶執前詞，
    指摘原處分不當，為無理由，應予駁回。惟受處分人既係違
    反上開條項之規定，依同條例第63條第1 項第3 款規定，除
    依上開條項處罰鍰外，應記違規點數3 點，然原處分機關竟
    漏未裁處，自有未洽，應由本院撤銷原處分，另諭知如主文
    第2 項所示之處分，以資適法。
六、依道路交通案件處理辦法第20條前段，爰裁定如主文。
中    華    民    國    98    年    7     月    9     日
                  交通法庭    法  官  施介元
以上正本證明與原本無異。
如不服本裁定，應於收受送達後5 日內向本院提出抗告狀。
中    華    民    國    98    年    7     月    9     日
                              書記官  葉玉芬


司法院資訊處製作；財團法人民間司法改革基金會備份。
